臺灣臺北地方法院刑事裁定　　　　　　 95年度聲判字第131號
聲　請　人
即　告訴人　甲○○
代　理　人　蘇家宏律師
被　　　告　Ａ１
　　　　　　Ａ１－１
　　　　　　Ａ４
　　　　　　Ａ４－１
　　　　　　Ａ５
　　　　　　Ｂ１
　　　　　　上列被告六人之真.
　　　　　　院九十二年度感裁字第二十號卷）
上列聲請人即告訴人因被告等誣告等案件，不服臺灣高等法院檢
察署檢察長中華民國九十五年八月二十四日九十五年度上聲議字
第三六四八號駁回再議之處分（原不起訴處分案號：臺灣臺北地
方法院檢察署九十五年度偵字第一四一六七號），聲請交付審判
，本院裁定如下：
    主  文
聲請駁回。
    理  由
一、按告訴人不服上級法院檢察署檢察長或檢察總長認再議為無
    理由而駁回之處分者，得於接受處分書後十日內委任律師提
    出理由狀，向該管第一審法院聲請交付審判；法院認交付審
    判之聲請不合法或無理由者，應駁回之，刑事訴訟法第二百
    五十八條之一、第二百五十八條之三第二項前段分別定有明
    文。次按民國九十一年一月十七日三讀通過，同年二月八日
    公布之刑事訴訟法第二百五十八條之一係參考德國刑事訴訟
    法第一百七十二條第二項之規定及日本刑事訴訟法第二百六
    十二條准起訴之規定，增訂「聲請法院交付審判制度」，告
    訴人於不服上級檢察署之駁回處分者，得向法院聲請交付審
    判；其目的係為對於檢察官起訴裁量之制衡，除貫徹檢察機
    關內部檢察一體之原則所含有之內部監督機制外，另宜有檢
    察機關以外之監督機制，由法院保有最終審查權而介入審查
    ，以提供告訴人多一層救濟途徑（刑事訴訟法第二百五十八
    條之一立法理由參照）以促使檢察官對於不起訴處分為最慎
    重之篩選，審慎運用其不起訴裁量權；從而，本條之適用一
    方面係強制告訴人先循檢察機關內部之監督機制救濟無效果
    後，始由法院為之，另方面亦促使檢察機關內部省視其不起
    訴處分是否妥當，法院有最終審查權；故交付審判之制度雖
    賦予法院於告訴人交付審判之聲請裁定准否前，可依同法第
    二百五十八條之三第三項規定為「必要之調查」，然法院於
    審查交付審判之聲請有無理由時，應以審酌告訴人所指摘不
    利被告之事證未經檢察機關詳為調查或斟酌，或不起訴處分
    書所載理由違背經驗法則、論理法則及證據法則為限，方符
    本條係為制衡檢察官起訴裁量權之立法意旨。
二、本件聲請人即告訴人（兼告發人）甲○○以被告Ａ１、Ａ１
    －１、Ａ４、Ａ４－１、Ａ５、Ｂ１等六人涉犯誣告、偽證
    等罪嫌，向臺灣臺北地方法院檢察署檢察官提出告訴（誣告
    罪部分）及告發（偽證罪部分），經該署檢察官於九十五年
    七月十一日以九十五年度偵字第一四一六七號為不起訴處分
    後，聲請人不服該不起訴處分且認被告等六人尚涉犯刑法第
    二百十四條之使公務員登載不實事項於公文書罪而聲請再議
    ，經臺灣高等法院檢察署檢察長以再議為無理由，於九十五
    年八月二十四日以九十五年度上聲議字第三六四八號駁回再
    議，聲請人於九十五年八月三十一日收受前開臺灣高等法院
    檢察署處分書後，於十日內之九十五年九月八日委任律師具
    狀向本院聲請交付審判，未逾法定不變期間，先予敘明。
三、聲請人原告訴兼告發意旨略以：緣告訴人前擔任臺北市中山
    區晴光里里長職務，並有進一步爭取民進黨提名競選臺北市
    議員的規劃，未料因此衝擊以聲色行業著名的晴光里內舊有
    黑白兩道勾結勢力，被數十年來勾結牟利的勢力視為眼中釘
    ，甚至因此被羅織陷害，遭橫行晴光里的不肖員警勾串地方
    惡勢力，由臺北市政府警察局內湖分局於九十二年一月二十
    一日以檢肅流氓條例案件移送，經審理後，由臺灣臺北地方
    法院於九十三年六月二十一日以九十二年度感裁字第二十號
    裁定不付感訓處分，並經臺灣高等法院於九十三年十月四日
    以九十三年度感抗字第一八○號裁定駁回臺北市政府警察局
    內湖分局之抗告，因認被告即秘密證人Ａ１、Ａ１－１、Ａ
    ４、Ａ４－１、Ａ５、Ｂ１涉有刑法之誣告及偽證罪嫌云云
    。
四、臺灣臺北地方法院檢察署檢察官偵查結果認為：
    (一)按犯罪事實應依證據認定之，無證據不得認定犯罪事實
        ，刑事訴訟法第一百五十四條第二項定有明文。告訴人
        之告訴，係以使被告受刑事訴追為目的，是其陳述是否
        與事實相符，仍應調查其他證據以資審認，最高法院五
        十二年台上字第一三○○號著有判例可資參照。按檢舉
        人、被害人或證人之證詞，不得作為裁定感訓處分之唯
        一證據，仍應調查其他必要之證據，以察其是否與事實
        相符；而不能證明有流氓行為者，法院應裁定不付感訓
        處分，檢肅流氓條例第十二條第二項、第十三條三項第
        一款分別定有明文。又法院受理流氓案件，於檢肅流氓
        條例未有規定事項，準用刑事訴訟法之規定，檢肅流氓
        條例第二十三條亦定有明文，是依該條規定準用刑事訴
        訟法第一百五十四條規定，法院於認定被移送人有無流
        氓事實，即應依證據認定之，無證據不得推定其流氓事
        實；而所謂足以認定流氓事實之證據，係指足資認定被
        移送人確有流氓行為之積極證據而言，該項證據須適合
        被移送人流氓行為之認定，始得採為論斷之依據，否則
        即不得以推測或擬制之方法為認定之基礎。且上開檢肅
        流氓條例第十二條第二項既明文規定檢舉人、被害人或
        證人之證詞，不得作為裁定感訓處分之唯一證據，即屬
        刑事訴訟法證據法則之特別規定，應予優先適用，無從
        準用刑事訴訟法自由心證之規定，僅以單一證人之證詞
        ，作為裁定感訓處分之依據，則被移送人多項流氓行為
        若各別僅有一位證人指證（即每位證人各指證一項流氓
        行為），別無其他證據可資佐證，仍無法以各證人之指
        證互為補強，被移送人之流氓行為，即屬不能證明，應
        為不付感訓處分之裁定（司法院第三二期司法業務研究
        會法律問題第四則研討結論參照，載於刑事法律專題研
        究（一二）第三十七、三十八頁）。又「誣告罪之成立
        ，以明知所告事實之虛偽為要件，若輕信傳說懷疑誤告
        ，縱令所告不實，因其缺乏誣告故意，仍難使負刑責。
        」最高法院二十年上字第二五三號判例可資參照。
    (二)經查：告訴人被移送流氓事實（五）部分，承審法院係
        因「徒憑秘密證人Ａ４－１之單一指訴，亦難認被移送
        人有此部分流氓行為」，告訴人被移送流氓事實（六）
        部分，承審法院係因「可見秘密證人Ａ４－１之證言係
        傳聞而來，無法逕採為不利於被移送人之證據」，均有
        臺灣臺北地方法院九十二年度感裁字第二十號裁定在卷
        可稽，揆諸首揭法條及法律意見，自難僅因秘密證人Ａ
        ４－１之證述並無其他證人之證述相互補強，或傳聞他
        人所述，即認其涉有誣告或偽證罪嫌云云。另秘密證人
        Ａ１、Ａ１－１、Ａ４、Ａ５並未於九十二年度感裁字
        第二十號審判中到庭具結作證，惟亦不得僅因其未到庭
        ，而遽認渠等涉有誣告罪嫌。另秘密證人Ｂ１於審理中
        雖因時間較久，其供述與警詢中有不一致之情況，惟於
        經承審法官提示警訊筆錄詢問其意見時，秘密證人Ｂ１
        答稱：「應該是這樣子」、「時間太久，大概有這回事
        ，過程如何我忘記」等語，有上開臺灣臺北地方法院九
        十二年度感裁字第二十號裁定案卷筆錄可佐，準此，揆
        諸首揭法條及法律意見，亦難認其警訊所述為虛偽不實
        而涉有誣告或偽證罪嫌。按「於執行審判職務之公署審
        判時或於檢察官偵查時，證人、鑑定人、通譯於案情有
        重要關係之事項，供前或供後具結，而為虛偽陳述者，
        處七年以下有期徒刑。」為偽證罪之規定，刑法第一百
        六十八條定有明文。秘密證人Ａ１、Ａ１－１、Ａ４、
        Ａ５既未於九十二年度感裁字第二十號審判中到庭具結
        作證，與偽證罪之要件自有未合。此外，復查無其他積
        極證據足認被告有何告訴人所訴犯行，揆諸首揭法條及
        判決要旨，自難遽為被告不利犯罪事實之認定，應認其
        罪嫌尚有不足，依刑事訴訟法第二百五十二條第十款為
        不起訴處分。
五、聲請人不服上開不起訴處分，聲請再議，聲請再議意旨略以
    ：原不起訴處分書理由不完備、認事用法顯有違誤，被告Ａ
    １等不但構成誣告或偽證罪，亦已觸犯使公務員登載不實罪
    等語。
六、臺灣高等法院檢察署檢察長就上開再議之聲請審核結果認為
    ：
    (一)檢肅流氓條例第十七條第二項規定：「意圖他人受流氓
        處分，向該管公務員誣告者，以誣告罪論，依刑法第一
        百六十九條規定處斷。意圖他人受流氓處分，而偽造﹑
        變造證據，或使用偽造﹑變造之證據者，亦同。」而「
        誣告罪之成立以意圖他人受刑事處分或懲戒處分，而為
        虛偽之告訴、告發、報告者為要件」最高法院四十年台
        上字第八八號著有判例。經查本件被告Ａ１、Ａ１－１
        、Ａ４、Ａ４－１、Ａ５、Ｂ１等人，依告訴人所指，
        在臺灣臺北地方法院九十二年度感裁字第二十號、臺灣
        高等法院九十三年度感抗字第一八○號等案中，均係「
        秘密證人」之身分。再依各該裁定書所載，該檢肅流氓
        條例案件之被害人分別為被害人甲、乙、丙、丁、戊，
        與本件被告Ａ１、Ａ１－１、Ａ４、Ａ４－１、Ａ５、
        Ｂ１並不相同，故本件被告Ａ１、Ａ１－１、Ａ４、Ａ
        ４－１、Ａ５、Ｂ１等人既僅係秘密證人之身分，並未
        為虛偽之告訴、告發或報告，自與誣告罪之成立要件不
        符，尚難令負誣告罪責。
    (二)另被告等所涉偽證罪部分，因所侵害者乃國家之法益，
        聲請人尚非犯罪之直接被害人，其陳訴係屬告發性質，
        而非告訴，對於原不起訴處分，自不得聲請再議，其聲
        請再議，核非合法，已另予簽結。
    (三)按刑法第二百十四條所謂使公務員登載不實事項於公文
        書罪，須一經他人之聲明或申報，公務員即有登載之義
        務，並依其所為之聲明或申報予以登載，而屬不實之事
        項者，始足構成，若其所為聲明或申報，公務員尚須為
        實質之審查，以判斷其真實與否，始得為一定之記載者
        ，即非本罪所稱之使公務員登載不實，最高法院七十三
        年台上字第一七一○號著有判例。查本件被告等人雖有
        於警訊時或上開感訓案件中到庭作證，惟其採信與否，
        尚有待於法院之判斷，殊不能將之與「使公務員登載不
        實」同視，是自無構成使公務員登載不實之犯行。綜上
        所述，本件再議無理由，爰依刑事訴訟法第二百五十八
        條前段為駁回之處分。
七、聲請人聲請交付審判意旨詳如後附之刑事聲請交付審判狀、
    刑事陳報狀影本所載。
八、經查：
    (一)新修正刑事訴訟法第二百五十八條之一規定聲請人得向
        法院聲請交付審判，係新增對於「檢察官不起訴或緩起
        訴裁量權」制衡之一種外部監督機制，法院僅就檢察官
        所為不起訴或緩起訴之處分是否正確加以審查，以防止
        檢察機關濫權，依此立法精神，同法第二百五十八條第
        三項規定法院審查聲請交付審判案件時「得為必要之調
        查」，其調查證據之範圍，自應以偵查中曾顯現之證據
        為限；而同法第二百六十條對於不起訴處分已確定或緩
        起訴處分期滿未經撤銷者得再行起訴之規定，其立法理
        由說明該條所謂不起訴處分已確定者，包括「聲請法院
        交付審判復經駁回者」之情形在內，是前述「得為必要
        之調查」，其調查證據範圍，更應以偵查中曾顯現之證
        據為限，不得就聲請人新提出之證據再為調查，亦不得
        蒐集偵查卷以外之證據，否則，將與刑事訴訟法第二百
        六十條之再行起訴規定，混淆不清，亦將使法院兼任檢
        察官而有回復「糾問制度」之虞；且法院裁定交付審判
        ，即如同檢察官提起公訴使案件進入審判程序，是法院
        裁定交付審判之前提，必須偵查卷內所存證據已符合刑
        事訴訟法第二百五十一條第一項規定「足認被告有犯罪
        嫌疑」檢察官應提起公訴之情形，亦即該案件已經跨越
        起訴門檻，否則，縱或法院對於檢察官所認定之基礎事
        實有不同判斷，但如該案件仍須另行蒐證偵查始能判斷
        應否交付審判者，因交付審判審查制度並無如同再議救
        濟制度得為發回原檢察官續行偵查之設計，法院仍應依
        同法第二百五十八條之三第二項前段規定，以聲請無理
        由裁定駁回，合先敘明。
    (二)經本院調閱臺灣臺北地方法院檢察署九十五年度偵字第
        一四一六七號偵查卷宗及臺灣高等法院檢察署九十五年
        度上聲議字第三六四八號卷宗審認結果，認：
        1.按犯罪事實應依證據認定之，無證據不得認定犯罪事
          實；無證據能力、未經合法調查之證據，不得作為判
          斷之依據；不能證明被告犯罪或其行為不罰者，應諭
          知無罪之判決，刑事訴訟法第一百五十四條第二項、
          第一百五十五條第二項、第三百零一條第一項分別定
          有明文。次按認定不利於被告之事實，須依積極證據
          ，苟積極證據不足為不利於被告事實之認定時，即應
          為有利被告之認定，更不必有何有利之證據，復有最
          高法院三十年上字第八一六號判例可資參考。又事實
          之認定，應憑證據，如未能發現相當證據，或證據不
          足以證明，自不能以推測或擬制之方法，為裁判基礎
          （最高法院四十年臺上字第八六號判例參照）。末按
          認定犯罪事實，所憑之證據，雖不以直接證據為限，
          間接證據亦包括在內，然無論直接或間接證據，其為
          訴訟上之證明，須於通常一般之人均不致於有所懷疑
          ，而得確信其為真實之程度者，始得據之為有罪之認
          定，倘其證明尚未達到此一程度，而有合理性懷疑之
          存在時，即無從為有罪之認定，此亦有最高法院七十
          六年臺上字第四九八六號判例可資參照。
        2.聲請人指訴被告Ａ１、Ａ１－１、Ａ４、Ａ４－１、
          Ａ５、Ｂ１等六人涉嫌誣告罪部分：
          (1)按意圖他人受流氓處分，向該管公務員誣告者，以
            誣告罪論，依刑法第一百六十九條規定處斷。意圖
            他人受流氓處分，而偽造、變造證據，或使用偽造
            、變造之證據者，亦同，檢肅流氓條例第十七條第
            二項定有明文。又誣告罪之成立，須其申告內容完
            全出於憑空捏造，若所告尚非全然無因，祇因缺乏
            積極證明致被誣告人不受訴追處罰者，尚難據以誣
            告論罪；再誣告罪之成立，以告訴人所訴被訴人之
            事實必須完全出於虛構為要件，若有出於誤會或懷
            疑有此事實而為申告，以致不能證明其所訴之事實
            為真實，縱被訴人不負刑責，而告訴人本缺乏誣告
            之故意，亦難成立誣告罪名；誣告罪之成立，以意
            圖他人受刑事處分虛構事實而向該管公務員申告為
            其要件，故其所訴事實，雖不能證明係屬實在，而
            在積極方面尚無證據證明其確係故意虛構者，仍不
            能遽以誣告罪論處，復經最高法院分別著有四十三
            年臺上字二五一號、四十四年度臺上字第八九二號
            、四十六年度臺上字第九二七號判例足參。
          (2)聲請人雖認刑法上誣告罪之成立要件有：1.以意圖
            他人受刑事或懲戒處分，2.向該管公務員誣告，而
            行為人之誣告行為並不以其積極向該管公務員申告
            為限，即使係被動消極而為申述，如受該管公務員
            訊問時，出於誣陷他人之不法意圖而故為虛偽之陳
            述，亦為誣告罪之行為云云，矧刑法第一百六十九
            條第一項之誣告罪，以使人受刑事或懲戒處分之意
            思，自進而向該管公務員誣告為要件，若因公務員
            之推問而為不利他人之陳述，縱其陳述涉於虛偽，
            除具有同條第二項之情形外，即與誣告罪之要件不
            符，最高法院著有二十五年上字二九二五號判例可
            資參照，是聲請人此節所指容有誤會。
          (3)再本院治安法庭九十二年度感裁字第二十號裁定係
            以：「移送機關移送被移送人（即本件聲請人）流
            氓事實（一）部分之行為，雖有秘密證人Ａ２、Ａ
            ４－１於警訊時所證述，‧‧‧，另秘密證人Ａ４
            －１於警訊及本院調查時並無證稱此部分之事實（
            分別見警訊筆錄及本院九十二年六月二十五日訊問
            筆錄），因此上開秘密證人證言並無法證實被移送
            人確有前述移送意旨（一）之流氓行為。」、「移
            送機關移送被移送人流氓事實（二）部分行為，雖
            有秘密證人Ａ５、Ａ５－１於警訊時之指述，然秘
            密證人Ａ５經本院合法傳喚、拘提結果，均未到庭
            陳述，致本院無從透過直接審理程序探究證人Ａ５
            於警訊中所言之真實性。故此部分事實僅有秘密證
            人Ａ５－１於本院調查時所為之單一證述，查無其
            他證據足以證明被移送人有此部分流氓行為，如前
            所述既僅有秘密證人Ａ５－１之證述，則參照前開
            說明，即不得驟而作為裁定感訓處分。」、「移送
            機關移送被移送人流氓事實（三）部分行為，雖有
            秘密證人Ｂ１、Ａ１、Ａ４、Ａ５於警訊時之指述
            ，然秘密證人Ａ１、Ａ４、Ａ５經本院合法傳喚、
            拘提結果，均未到庭陳述，致本院無從透過直接審
            理程序探究證人Ａ１、Ａ４、Ａ５於警訊中所言之
            真實性。故此部分事實僅有秘密證人Ｂ１於本院調
            查時所為之單一證述，且秘密證人Ｂ１於本院調查
            時亦僅證稱：當初伊朋友開一家店，那家店關了一
            年多，時間太久，不知道是什麼時候，被移送人有
            向伊朋友賣餐券，那時候伊朋友買一張，伊不知道
            餐券要做什麼，因為ＰＵＢ店比較有色情問題，伊
            印象中被移送人曾說過店裡面如果有小問題會變成
            大問題，伊並沒有印象被移送人是否有收資源回收
            費一千元等語（見九十三年三月二十二日訊問筆錄
            ），是秘密證人Ｂ１之證言並無法證明被移送人有
            移送事實（三）部分行為，且查亦無其他證據足以
            證明被移送人有此部分流氓行為，如前所述既僅有
            秘密證人Ｂ１之證述，則參照前開說明，亦不得驟
            而作為裁定感訓處分。」、「移送機關移送被移送
            人流氓事實（四）部分行為，雖有秘密證人Ａ１、
            Ａ１－１、Ａ４警訊時之指述，然秘密證人經本院
            合法傳喚、拘提結果，均未到庭陳述，致本院無從
            透過直接審理程序探究證人Ａ１、Ａ１－１、Ａ４
            於警訊中所言之真實性，故無證據證明被移送人有
            此部分之流氓事實。」、「移送機關移送被移送人
            流氓事實（五）部分行為，雖有秘密證人Ａ１、Ａ
            １－１、Ａ４、Ａ４－１、Ａ５、Ａ５－１於警訊
            時之指述，然秘密證人Ａ１、Ａ１－１、Ａ４、Ａ
            ５經本院合法傳喚、拘提結果，均未到庭陳述，致
            本院無從透過直接審理程序探究證人Ａ１、Ａ１－
            １、Ａ４、Ａ５於警訊中所言之真實性。而秘密證
            人Ａ４－１雖於本院調查時證稱：做回收的時候，
            伊有叫蘇國鵬幫甲○○做回收，後來就不做了，因
            為一個月薪水只有二萬元，被移送人在跟人家收資
            源回收的時候，每家收取一千元，從八十九年八月
            底開始，假如不給被移送人錢的話，被移送人會開
            單子給環保局等語（見本院九十二年六月二十五日
            訊問筆錄），另秘密證人Ａ５－１於本院調查時證
            稱：伊是店家要繳清潔費，逢年過節要購買餐券，
            大概是八十九年開始，有收清潔費，每月一千元，
            都有按時給，伊並沒有遇到說不繳清潔費如何，伊
            店裡有被檢舉過二、三次，但是不知是何人檢舉，
            而去收錢及開收據的都是蘇國鵬，伊僅有聽到老闆
            說假如不買餐券，會被檢舉找麻煩等語（見本院九
            十二年八月十一日訊問筆錄），秘密證人Ａ５－１
            之證述僅能證明有收清潔費及購買餐券，但是否為
            被移送人用強迫手段收取清潔費或要求購買餐券，
            秘密證人Ａ５－１之證言並無法證明，故此部分之
            流氓行為僅有秘密證人Ａ４－１之證言則參照前開
            說明，亦不得驟而作為裁定感訓處分。」、「移送
            機關移送被移送人流氓事實（六）部分之行為，雖
            有秘密證人Ａ３、Ａ４－１於警訊時所證述，‧‧
            ‧另秘密證人Ａ４－１於本院調查時證稱：伊雖然
            有看到被害人戊家門口被噴字，但伊是聽被害人戊
            說是甲○○所為的等語（見本院九十二年六月二十
            五日訊問筆錄），秘密證人Ａ４－１之證言是傳聞
            而來，無法逕採為不利於被移送人之證據，而秘密
            證人Ａ３亦無法證明是被移送人所為，因此上開秘
            密證人證言並無法證實被移送人確有前述移送意旨
            （六）之流氓行為。」，且復查無其他積極證據足
            資證明被移送人有何流氓行為為由，不能證明聲請
            人有應交付感訓處分之原因而依法為不付感訓處分
            之裁定，臺灣高等法院治安法庭九十三年度感抗字
            第一八○號案件亦為相同之認定而裁定駁回臺北市
            政府警察局內湖分局之抗告確定，此觀卷附之本院
            治安法庭九十二年度感裁字第二十號裁定、臺灣高
            等法院治安法庭九十三年度感抗字第一八○號裁定
            自明，並經本院調閱上開卷宗核閱無誤，可知上開
            秘密證人Ａ１、Ａ１－１、Ａ４、Ａ４－１、Ａ５
            及Ｂ１等六人，或因於警訊及本院調查時並無證稱
            聲請人被移送之流氓事實，或因於本院調查中所為
            之證言尚無法證明聲請人有被移送事實之行為，或
            因所為陳述係屬傳聞，或因經本院合法傳喚拘提結
            果，均未到庭陳述，致本院無從透過直接審理程序
            探究各該秘密證人於警訊中所言之真實性，或因僅
            為秘密證人於本院調查時所為之單一證述，而查無
            其他證據足以證明被移送人有移送之流氓行為而裁
            定聲請人不付感訓處分，然依卷內資料尚難為上開
            被告六人即秘密證人於警訊中之陳述係完全出於憑
            空捏造而杜撰虛構事實之認定，揆之前開說明，自
            難對上開被告六人以誣告罪責相繩。再聲請人雖又
            認上開被告六人或於應訊時未到庭說明，或於應訊
            時為另一版本，若聲請人果有不法之行為，何以僅
            以秘密證人為證，且秘密證人所言皆矛盾不實，又
            部分秘密證人為地方上之惡霸或素行不良者云云，
            矧上開被告雖有部分於本院傳訊時未到庭說明，然
            證人未到庭之理由有多種可能，自難僅因證人未到
            庭作證即遽以認定有誣告之情事，再聲請人所稱若
            其果有不法之行為，何以僅以秘密證人為證云云，
            然案件之蒐證為警方所為，自難因警方僅以秘密證
            人為證即遽論秘密證人所言均屬虛偽，況聲請人所
            指上開秘密證人於應訊時為另一版本，且秘密證人
            所言皆矛盾不實，又部分秘密證人為地方上之惡霸
            或素行不良者云云，實僅為聲請人主觀之臆測，依
            卷內資料尚無從證明有聲請人所指此部分情事，是
            聲請人執此聲請交付審判，亦乏依據。
        3.聲請人指訴被告Ａ１、Ａ１－１、Ａ４、Ａ４－１、
          Ａ５、Ｂ１等六人涉嫌使公務員登載不實事項於公文
          書罪部分：
          (1)刑法第二百十四條所謂使公務員登載不實事項於公
            文書罪，須一經他人之聲明或申報，公務員即有登
            載之義務，並依其所為之聲明或申報予以登載，而
            屬不實事項者，始足構成，若其所為之聲明或申報
            ，公務員尚須為實質之審查，以判斷其真實與否，
            始得為一定之記載者，即非本罪所稱之使公務員登
            載不實，業經最高法院著有七十三年度臺上字第一
            七一○號判例可資查考。
          (2)查被告Ａ１、Ａ１－１、Ａ４、Ａ４－１、Ａ５、
            Ｂ１等六人前固曾因聲請人所涉本院九十二年度感
            裁字第二十號檢肅流氓案件之流氓事實，前往臺北
            市政府警察局內湖分局接受詢問之舉，然因警方本
            即有偵查犯罪之權限，對於陳述人所陳事實，尚須
            調查了解並蒐集證據，以明真相，雖員警將被告六
            人所陳述之事實記載於筆錄上，然此僅代表於警方
            調查之過程中上開被告六人曾有為此陳述，至渠等
            所陳情節究否屬實，既須經警察機關予以調查後方
            決定是否構成流氓事實移送法院，即不能據此即認
            被告六人有使公務員登載不實事項於公文書之犯行
            ，被告六人上開所為與刑法第二百十四條使公務員
            登載不實事項於公文書罪之構成要件顯屬有間，尚
            難遽令被告六人擔負此罪責。至聲請人雖執最高法
            院八十六年度臺上字第六五六七號裁判要旨為據認
            定被告六人有涉犯刑法第二百十四條之罪之行為云
            云，然查該裁判要旨係針對警員是否涉犯刑法第二
            百十三條之罪為說明，與本件情形並不相同，是聲
            請人以此為據聲請交付審判顯亦無所根據。
        4.至聲請人向本院聲請向臺北市政府警察局中山分局調
          閱、詢問韓○○、鍾○○是否曾於八十七年左右擔任
          中山分局圓山派出所（或中山二派出所）義警分隊之
          理事、顧問或成員，並調閱任○○、林○○之在職紀
          錄云云，矧聲請人於偵查中並未聲請檢察官調查此部
          分之證據，非屬於偵查中曾顯現之事實及證據，揆之
          前開說明，自不在本院調查審酌之範圍內。又聲請人
          前雖曾於告訴狀及聲請再議時認被告六人涉犯刑法第
          一百六十八條之偽證罪嫌云云，然此部分經臺灣高等
          法院檢察署以再議不合法予以簽結後，聲請人於聲請
          交付審判時已未提及此部分之事實，顯不在聲請人聲
          請交付審判之範圍內，附此敘明。
九、綜上所述，臺灣臺北地方法院檢察署檢察官及臺灣高等法院
    檢察署檢察長就聲請人於偵查中提出之告訴理由及證據已詳
    加斟酌，且因查無其他積極證據證明被告Ａ１、Ａ１－１、
    Ａ４、Ａ４－１、Ａ５、Ｂ１等六人涉有聲請人所指之誣告
    等犯行，乃依刑事訴訟法第二百五十二條第十款規定，分別
    予以不起訴處分及駁回再議之聲請，於法尚無違誤，本件聲
    請意旨仍執前詞，對於原處分加以指摘求予交付審判，非有
    理由，應予駁回。
據上論斷，應依刑事訴訟法第二百五十八條之三第二項前段，裁
定如主文。
中　　華　　民　　國　　96　　年　　4　　 月　　20　　日
　　　　　　　　  刑事第九庭  審判長法　官　蘇素娥
                                    法  官  林怡秀
                                    法  官  黃紹紘
以上正本證明與原本無異。
本裁定不得抗告。
　　　　　　　　　　　  　　　　    書記官　陳靜君
中　　華　　民　　國　　96　　年　　4 　　月　　24　　日
